【裁判字號】    92,聲,1877
【裁判日期】    921223
【裁判案由】    返還擔保金
【裁判全文】
臺灣臺中地方法院民事裁定  九十二年聲字第一八七七號
    聲  請  人  丙○○
    相  對  人  甲○○○○○○.
?
                乙○○○○○○.
右當事人間聲請返還擔保金事件，本院裁定如左：
    主      文
聲請駁回。
聲請程序費用由聲請人負擔。
    理      由
一、本件聲請人聲請返還本院九十一年度存字第一六八０號提存事件之擔保金新台幣
    （下同）十七萬元。其陳述略稱：聲請人與相對人間因給付租金事件，前遵本院
    九十一年裁全字第四一六七號民事假扣押裁定，提存十七萬元而聲請對相對人之
    財產為假扣押在案。茲因本院已依聲請人之撤回聲請，塗銷查封，訴訟業經終結
    ，聲請人復訂二十日以上之期間，催告相對人行使權利而未行使，自得請求返還
    擔保金云云，並提出提存書、假扣押裁定、存證信函及掛號回執為證。
二、按返還擔保金，依民事訴訟法第一百零六條準用同法第一百零四條之規定，須符
    合：一  應供擔保之原因消滅者。二  供擔保人證明受擔保利益人同意返還者。
    三  訴訟終結後，供擔保人證明已定二十日以上之期間，催告受擔保利益人行使
    權利而未行使，或法院依供擔保人之聲請，通知受擔保利益人於一定期間內行使
    權利並向法院為行使權利之證明而未證明者。而所謂「訴訟終結」，於假扣押供
    擔保之情形，係指假扣押所保全之請求提起之本案訴訟終結而言，如供擔保人未
    提起本案訴訟時，則指假扣押裁定及假扣押執行程序均不存在者而言（最高法院
    九十二年度台抗字第一九號裁定意旨參照）。故在因假扣押或假處分所供擔保之
    情形，因該擔保係為保障受擔保利益人因不當假扣押或假處分所受損害而設，倘
    執行法院已依假扣押或假處分裁定實施假扣押或假處分之執行，則在供擔保人撤
    回假扣押或假處分之執行並經啟封以前，受擔保利益人所受損害仍可能繼續發生
    ，損害額既未確定，自無強令其行使權利之理。故在假扣押或假處分所供之擔保
    ，供擔保人依民事訴訟法第一百零六條準用同法第一百零四條第一項第二款規定
    ，聲請以裁定命返還其擔保金之場合，必供擔保人已撤回假扣押或假處分之執行
    且將遭查封之執行標的物啟封後，始得謂與民事訴訟法第一百零四條第一項第二
    款所定之「訴訟終結」相當，而得依該條款之規定為定期催告之行為，從而，供
    擔保人倘「於訴訟終結前」（即「非於訴訟終結後」）即定期催告受擔保利益人
    行使權利，自不生催告之效力，受擔保利益人即不受該催告之拘束。
三、經查：本件聲請人係依據本院九十一年度裁全字第四一六七號民事裁定，提供擔
    保金十七萬元後，向本院聲請為假扣押之執行，其執行標的包括如附表一（本院
    分九十一年度執全字第一三六三號，因有設定動產抵押，乃函請經濟部工業局為
    查封登記）及如附表二（本院分九十一年度執全字第一五三八號，因有設定動產
    抵押，乃函請經濟部工業局為查封登記）所示之動產，予以查封。則本件假扣押
    之程序如擬終結，除聲請人應聲請撤銷假扣押裁定外，另應就附件一及附件二所
    示之動產查封程序，予以撤回並啟封後，始得謂訴訟終結。然經調閱本院上開民
    事執行卷可知：(一)就本件附表二所示之動產，因第三人今元實業股份有限公司提
    起第三人異議之訴，獲得勝訴確定（本院九十一年度訴字第一九七二號、臺灣高
    等法院臺中分院九十二年度上易字第五七號），故本院執行處乃依法於九十二年
    十月十三以九一執全酉字第一五三八號函請經濟部中部辦公室於以塗銷查封登記
    ，並通知債務人（即相對人）自行除去查封標示（啟封），故就附件二所示之動
    產，應認假扣押程序業已終結，聲請人聲請狀所稱本院民事執行處函已塗銷查封
    等語，即係專指該附件二所示之動產而言。(二)就本件附表一所示之動產，因聲請
    人依上開假扣押裁定所查封之物共有八項，而聲請人係於九十一年六月六日本院
    執行處調查時，表示要撤回附表一編號１、２二項之執行，其他部分（即編號３
    至８等項之動產）則不撤回，故本院乃於九十一年六月十八日以九十一年度執全
    酉字第一三六三號號函請經濟部中部辦公室於以塗銷查封登記，並通知債務人（
    即相對人）自行除去查封標示（啟封），故就附表一編號３至８等動產之查封程
    序，於本件則尚未啟封，現仍處於查封狀態，亦即就附表一部分，本件假扣押程
    序自尚未終結；參酌前開說明，本件在聲請人撤回假扣押之執行且將查封之動產
    啟封前，相對人所受損害仍可能繼續發生，損害額既未確定，自無強令其行使權
    利之理，故聲請人雖已於九十二年十一月十三日發函催告相對人行使權利，因本
    件假扣押程序現尚未生「訴訟終結」之效果，故聲請人所為之催告即不生效力。
    (三)綜上所述，本件聲請人既未能證明其已於「訴訟終結後」，定二十日以上之期
    間催告受擔保利益人（即相對人）行使權利，本件與民事訴訟法第一百零四條第
    一項第三款所定之要件即不相符，聲請人之聲請於法不合，應予駁回。
四、依民事訴訟法第九十五條、第七十八條裁定如主文。
中      華      民      國    九十二    年     十二     月    二十三    日
                                    臺灣臺中地方法院民事第三庭
~B法      官  李悌愷
右為正本係照原本作成。
如對本裁定抗告應於送達後十日內向本院提出抗告狀。
中      華      民      國    九十二    年     十二     月    二十三    日
~B法院書記官  洪加芳


司法院資訊處製作；財團法人民間司法改革基金會備份。
